【裁判字號】    90,再,85
【裁判日期】    901025
【裁判案由】    清償借款強制執行聲明異議
【裁判全文】
臺灣高等法院高雄分院民事裁定      九十年度再字第八五號
      聲  請  人  高雄市農會
      法定代理人  乙○○
      代  理  人  甲○○
      相  對  人  丙○○
右聲請人因與債務人吳三豐等人間強制執行事件，就除去租賃聲明異議，對於中華民
國九十年八月三十一日最高法院九十年度台抗字第四二八號所為確定裁定，聲請再審
，本院裁定如左：
      主      文
聲請駁回。
聲請程序費用由聲請人負擔。
      理      由
一、聲請再審意旨略以：聲請人對債務人吳三豐、蔡榮讚強制執行事件，聲請拍賣伊
    設定有第一順位最高限額抵押合計新台幣（下同）四千八百萬元之債務人所有屏
    東縣恒春鎮○○路二二三、二二五、二二七號房屋及所坐落之二一九－二０號、
    二一九－一九號、二一九－一八號土地（如附表所示），因第一次拍賣未賣出，
    經聲請人聲請執行法院將相對人在上述不動產之租賃權除去，相對人不服，提出
    異議，為執行法院駁回其聲明，相對人為抗告，本院未查卷內所附之附表所示不
    動產乃三筆土地、三棟房屋，誤以聲請人之第一順位最高限額抵押權僅其中一宗
    之一千五百六十萬元，加計土地增值稅、訴訟費用合計僅約一千七百五十萬元，
    而執行法院第二次拍賣底價達三千九百八十七萬元，高於抵押權值，遂而認聲請
    人之抵押債權，不因該租賃之存在而受影響，將原執行法院之裁定廢棄。聲請人
    乃以依卷內資料，以上開本院之裁定誤認抵押權僅一千六百萬元為錯誤，正確應
    為如附表所示，即四千八百萬元及欠款本金四千萬、利息、違約金，惟最高法院
    對上開抗告理由及證物均置未斟酌，竟以再抗告無理由，為駁回之裁定，依民事
    訴訟法第五百零七條規定，該最高法院所為之確定裁定，有同法第四百九十六條
    第一項第一款、第十三款之再審事由，爰聲請本件再審。
二、對於最高法院認抗告或再抗告為無理由而駁回之裁定，以民事訴訟法第四百九十
    六條第一項第九款至第十三款所定事由為再審原因聲請再審者，依民事訴訟法第
    五百零七條準用同法第四百九十九條第二款規定，應專屬原第二審法院管轄（最
    高法院七十一年二月二日民庭會議決議參照）。聲請人對於最高法院上開認再抗
    告為無理由而駁回之裁定，以民事訴訟法第四百九十六條第一項第十三款事由為
    再審原因聲請再審，應專屬本院管轄，合先明（按：聲請人另以同條項第一款
    事由為再審原因，向本院所為聲請，本院另行裁定移送最高法院）。
三、在裁定之情形，因抗告或再抗告得提出新事實及證據（民事訴訟法第四百八十九
    條），第三審法院對再抗告，得依當事人提出之新事實及證據為裁定基礎，此與
    第三審法院應以第二審判決確定之事實為判決基礎之情形有別，故而民事訴訟法
    第四百九十六條第一項第十三款規定「當事人發現未經斟酌之證物或得使用該證
    物」，在該件強制執行聲明異議之非訟程序，係指前程序終審終結前已存在之證
    物，因當事人不知有此致未斟酌，現始知之，或雖知有此而不能使用，現始得使
    用者而言。本件聲請人所指之證物即抵押權設定契約書、他項證明書、土地及建
    物謄本、支付命令等，均為聲請人所知，並據其於聲請執行時及抗告時提出附於
    執行卷內，為聲請人陳明無訛，是而並無當事人不知有此證物，或知有此而於當
    時有不能使用之情，故聲請人以有該第十三款之事由為原因，據為聲請再審，已
    有未合。況依民事訴訟法第五百零七條準用同法第四百九十六條但書之規定，當
    事人已依抗告（再抗告）主張其事由者，即不得再以有同法第四百九十六條第一
    項第十三款情形，而聲請對於確定裁定聲明不服。本件聲請人於九十年五月四日
    對本院九十年四月十七日所為之裁定（九十年度抗字第三五三號）提起再抗告時
    ，即已主張本院前開裁定有漏未斟酌上開三宗房地設定最高限額四千餘萬元等證
    據之情（見本院卷第六０至六三頁之抗告狀），而再抗告為得提出新事實，復為
    法所明定，已如前述，是聲請人既已依再抗告主張該事由，依上開規定及說明，
    其即不得再以有該款情形，對於最高法院九十年度台抗字第四二八號確定裁定聲
    明不服。從而聲請人所為再審之聲請，為無再審理由，應予駁回。又本件再審聲
    請人先前聲請執行法院除去拍賣標的物之租賃關係時，係在第二次拍賣之前，該
    第二次拍賣因仍未拍定，現執行法院已訂於九十年十一月八日進行第三次拍賣，
    該第二次拍賣未出賣，苟係因該租賃之存在而致影響聲請人之抵押權，則聲請人
    儘得再以此新之事由聲請執行法院除去，執行法院就此聲明即應處理，不受先前
    事件之影響，併此明。
四、依民事訴訟法第九十五條、第七十八條，裁定如主文。
中      華      民      國    九十      年      十      月    二十五    日
                                      臺灣高等法院高雄分院民事第四庭
~B1審判長法官  曾錦昌
~B2      法官  林紀元
~B3      法官  許明進
右為正本係照原本作成。
如對本裁定抗告，須於裁定送達後十日內向本院提出抗告狀，並應繳納抗告費新台幣
四十五元。
中      華      民      國    九十      年      十      月    二十六    日
~B法院書記官  鄭翠芬
                                                                        ｋ


司法院資訊處製作；財團法人民間司法改革基金會備份。
